【裁判字號】    95,台上,3674
【裁判日期】    950706
【裁判案由】    偽造文書等罪
【裁判全文】
最高法院刑事判決            九十五年度台上字第三六七四號
    上  訴  人  名有建設開發有限公司
                        樓之2.
    代  表  人  李仁鴻
    自訴代理人  徐盛國律師
    被      告  甲○○
                乙○○
上列上訴人因自訴被告等偽造文書等罪案件，不服台灣高等法院
台中分院中華民國九十五年三月二十三日第二審更審判決（九十
四年度重上更(二)字第一九三號，自訴案號：台灣彰化地方法院八
十八年度自字第四六號），提起上訴，本院判決如下：
    主  文
上訴駁回。
    理  由
一、關於行使偽造私文書罪部分
本件原判決以自訴意旨略稱：上訴人即自訴人名有建設開發有限
公司（下稱名有公司）於民國八十二年三月間至八十五年七月間
，在南投縣草屯鎮○○段六八二、六八二－二九、六八二－三○
地號土地上興建「富貴世家」大樓乙棟，被告甲○○及乙○○受
僱於上訴人在該工地擔任監工（工地主任）及會計，未經上訴人
允許，擅自偽刻名有公司及負責人印章，蓋用於渠二人所印製之
售後服務保固卡上，持向購屋客戶收取各期款項及銀行貸款，因
認被告等涉犯刑法第二百十六條、第二百十條之行使偽造私文書
罪嫌。經審理結果，認為不能證明被告等犯罪，爰維持第一審諭
知其無罪之判決，駁回上訴人在第二審之上訴，已綜合全部卷證
資料，逐一斟酌判斷，敘明其無從形成被告有罪之心證理由，從
形式上觀察，並無違背法令之情形存在。按刑事訴訟採證據裁判
原則，認定事實所憑之證據，須於通常一般之人均不致於有所懷
疑，達到確信其為真實之程度者，始足當之；倘其證明之程度，
尚有合理之懷疑存在時，即不能據為被告有罪之認定。又自訴人
就被告犯罪事實，應負舉證責任，並指出證明之方法，倘其所提
出之證據，不足為被告有罪之積極證明，或其闡明之證明方法，
無從說服法院形成被告有罪之心證，基於無罪推定之原則，即應
為被告無罪之諭知。復按刑法第二百十條之偽造文書，以無製作
權之人冒用他人名義而製作該文書為要件之一，如果行為人基於
他人之授權委託，即不能謂無製作權，自不成立該條之罪。上訴
人指訴被告等偽刻名有公司大小章，蓋用在「售後服務保固卡」
上，持向購屋客戶收取各期款項及銀行貸款，涉犯行使偽造私文
書云云。第查一般建設公司與工地辦事處分處二地時，工地辦事
處通常均持有公司及負責人印章以方便售屋作業，上訴人公司址
設台中巿西屯區○○路○段一一六之二六巷三十之五號，本件工
地辦事處則坐落於南投縣草屯鎮，兩處異地相隔，則該工地辦事
處持有名有公司及負責人印章以便收發信件、物料及收款事宜，
與一般常情無違。次查蓋有名有公司及負責人李仁鴻印文之文書
，除售後服務保固卡外，尚有富貴世家合約書、交屋物品客戶簽
收單、開會通知書、協調補償意願調查表等文件在卷足憑，即上
訴人代表人李仁鴻亦不否認：「名有公司與客戶交易的時候，會
提供一張保固書給客戶」等語。則名有公司售後服務保固卡，應
係李仁鴻授權被告等製作無疑。且該售後服務保固卡，係依照售
屋買賣合約書第九條規定，售屋公司即上訴人所應交付購屋客戶
之文件，保固期限一年。按「富貴世家」，係由甲○○與李仁鴻
共同出資與地主合建，此有雙方所書立之合夥契約書附卷可稽，
甲○○毋論在名義上有無受僱於名有公司，但既為合夥人並兼任
工地主任，而乙○○為公司會計，依民法表見代理之規定，渠等
依規定持名有公司大小章製作並核發售後服務保固卡予購屋客戶
，並未逾越名有公司依合約書規定授權與客戶間之履約範圍，即
難認有何損害名有公司及他人可言。且本件合夥契約係由甲○○
與李仁鴻個人所簽訂，而「富貴世家合約書」係以名有公司法定
代理人李仁鴻之名義與承購戶簽約，李仁鴻對其個人與名有公司
間之權義分際，並未劃分清楚，純屬名有公司、李仁鴻與甲○○
間之民事糾葛，與行使偽造私文書之構成要件尚屬有間，自不能
遽論以該罪。茲自訴人所提出之證據，既不足為被告有罪之積極
證明，或其所闡明之證明方法，無從說服法院形成被告有罪之心
證，原審基於無罪推定之原則，為被告無罪之諭知，此乃其取捨
證據及證據證明力判斷職權之合法行使，其所為判斷，尚無悖乎
一般經驗法則，自不得指為違法。上訴意旨置原判決上開明確論
斷於不顧，對原審取捨證據及證據證明力判斷之審判職權行使，
任憑己見，或就同一證據資料為相異之評價，或就不影響於判決
本旨事項再為事實上之爭辯，均與法律規定得為第三審上訴理由
之違法情形，不相適合，其上訴為違背法律上之程式，應予駁回
。
二、關於偽造印章及業務侵占部分
按裁判上一罪案件之重罪部分得提起第三審上訴，其輕罪部分雖
不得上訴，依審判不可分原則，第三審法院亦應併予審判，但以
重罪部分之上訴合法為前提，如該上訴為不合法，第三審法院既
應從程序上予以駁回，而無從為實體上判決，對於輕罪部分自無
從適用審判不可分原則，併為實體上審判。上訴人對重罪之行使
偽造私文書部分所提起之第三審上訴，既屬不合法而應從程序上
予以駁回，則不得上訴第三審之輕罪即刑法第二百十七條之偽造
印章罪及第三百三十六條第一項之業務侵占罪部分，亦無從併為
實體上之審判，上訴人對此部分一併提起上訴，顯為法所不許，
應併予駁回。
據上論結，應依刑事訴訟法第三百九十五條前段，判決如主文。
中    華    民    國  九十五  年    七    月    六    日
                      最高法院刑事第二庭
                          審判長法官  紀  俊  乾
                                法官  黃  正  興
                                法官  陳  東  誥
                                法官  池  啟  明
                                法官  洪  佳  濱
      本件正本證明與原本無異
                                      書  記  官
中    華    民    國  九十五  年    七    月    七    日
                                                 Ｒ


司法院資訊處製作；財團法人民間司法改革基金會備份。
